臺灣高等法院刑事判決　　　　　　　　　　　　九十三年度上重更(一)字第三三號
　　上　訴　人
　　即　被　告　甲○○
　　義務辯護人　邱雅文律師
右上訴人因毒品危害防制條例案件，不服臺灣桃園地方法院，九十二年度重訴字第四
一號，中華民國九十二年十一月十九日第一審判決（起訴案號：臺灣桃園地方法院檢
察署九十二年度偵字第八七九九號），提起上訴，本院判決如左：
    主  文
原判決撤銷。
甲○○共同運輸第一級毒品，處有期徒刑拾伍年，褫奪公權拾年。
扣案之第一級毒品海洛因拾伍包（其中伍包合計淨重柒佰零伍點玖公克、包裝重拾玖
點零柒公克；另外拾包合計淨重壹仟柒佰柒拾捌點捌公克、包裝重壹佰肆拾貳點玖肆
公克），沒收銷燬之；束腹參條、白色膠帶陸捆均沒收。
    事  實
一、甲○○、陳成人（原審另案九十二年重訴字第四一號審結）及翟宇騏（俟到案後
    另結）之兄翟宇杰（原審另案九十二年重訴字第四一號審結）係國中同學。於民
    國九十二年五月十四日，甲○○、陳成人、翟宇騏、翟宇杰在台北市劍潭附近某
    處咖啡廳見面，翟宇騏提議於新台幣（以下同）二十五萬元代價委請甲○○前往
    泰國運輸物品入境，並言明俟甲○○答應時，才告知所要運輸之物品內容，甲○
    ○因經濟狀況不住，乃於翌日向翟宇騏表明願意前往泰國運輸物品入境，翟宇騏
    即告知係要運輸毒品海洛因入境。渠等均明知海洛因屬毒品危害防制條例第二條
    第二項第一款之第一級毒品，並屬於懲治走私條例公告管制物品項目及其數額甲
    類第四款之管制進出口物品，甲○○遂與陳成人、翟宇杰、翟宇騏基於運輸及私
    運毒品入境之犯意聯絡，共同前往泰國運輸第一級毒品海洛因入境，翟宇騏乃委
    託旅行社代辦旅遊業者幫陳成人、翟宇杰、甲○○購買機票及辦理往返泰國之出
    入境手續，相約於同年五月十五日二十時在桃園中正機場會合後，於同日二十二
    時一同搭機出境前往泰國曼谷，當晚抵達泰國曼谷後翟宇騏即安排陳成人、翟宇
    杰、甲○○住宿泰國曼谷「ＴＨＥＥＭＥＲＡＬＤＨＯＴＥＬ（清萊飯店）」
    ，以便翟宇騏、陳成人就近前往購買海洛因，翟宇騏與陳成人二人於翌日即同年
    五月十六日外出購買第一級毒品海洛因後，返回上開飯店，翟宇騏並將所購買之
    第一級毒品海洛因分裝成十五包，甲○○於同年月十七日早上將其中四大包一小
    包共計五包，以翟宇騏所有白色膠帶綑綁其中二大包在大腿內側，並穿上翟宇騏
    所有提供之束腹將其他二大包一小包藏置於腹部，翟宇杰、陳成人二人將其餘十
    包第一級毒品海洛因互相以白色膠帶、束腹各綑綁五包在其等身上，其後翟宇騏
    、翟宇杰、陳成人、甲○○一行四人一同前往泰國曼谷機場，於同日上午八時二
    十分許，甲○○等人一同搭乘中華航空ＣＩ０六六班機返國，共同運輸夾帶前開
    內含第一級毒品海洛因十五包由臺灣桃園中正機場入境，在桃園中正國際機場入
    境海關室時，為財政部台北關稅局負責檢查關員在機場入境檢查室第十六號實施
    攔檢查獲，當場並扣得其身上夾藏之第一級毒品海洛因五包（合計淨重七０五‧
    九０公克，包裝重十九‧０七公克，純度七八‧五０％，純質淨重五五四‧一三
    公克），翟宇杰、陳成人在桃園中正國際機場入境海關室時，亦均為財政部台北
    關稅局負責檢查關員在機場入境檢查室實施攔檢查獲，當場並在翟宇杰、陳成人
    身上各扣得夾藏之第一級毒品海洛因五包，共計十包（合計淨重一七七八．八公
    克，包裝重一四二．九四公克），並扣得共犯翟宇騏所有供本件運輸毒品用之束
    腹三條、白色膠帶六捆，翟宇騏則搭乘該班機頭等艙下機後先行通關入境，趁機
    離去逃逸。
二、案經內政部警政署刑事警察局移送臺灣桃園地方法院檢察署檢察官偵查起訴。
    理  由
一、訊據上訴人即被告甲○○對於右揭事實供承不諱，並有白粉十五包扣案可佐。再
    扣案之白粉十五包經送法務部調查局鑑定結果，均檢出含第一級毒品海洛因成分
    ，在被告甲○○身上查獲之第一級毒品五包（合計淨重七０五‧九０公克，包裝
    重十九‧０七公克，純度七八‧五０％，純質淨重五五四‧一三公克），另在另
    案被告翟宇杰、陳成人查獲之第一級毒品海洛因共計十包（合計淨重一七七八．
    八公克，包裝重一四二．九四公克），有該局九十三年八月十二日調科壹字第０
    九三００三一九一七０號函（見本院卷第三十頁）、九十二年七月一日調科壹字
    第０八０００六五０七號鑑定通知書各一份在卷可稽（見偵字第八七九九號卷第
    六二頁）。復經證人王銘山即內政部警政署航空警察局安全檢查隊警員於本院前
    審就查獲被告甲○○之情節證述綦詳（詳見本院前審卷第六二頁），並有查獲經
    過之刑案現場照片在卷（見偵字第八七九九號卷第九至十二頁）。至扣案之海洛
    因雖係由共犯翟宇騏、陳成人在泰國曼谷「購買」，但並無證據足資證明被告甲
    ○○有「販賣」營利之意圖，附此敘明。本件事證明確，被告甲○○之犯行足堪
    認定，自應依法論科。
二、查被告甲○○於泰國搭機入境我國時，因夾帶扣案之海洛因在中正國際機場入境
    室海關南邊辦公室為我國警方人員會同海關人員當場查獲，雖被告之入境手續尚
    未全部完成，惟被告等於搭機返國抵達中正國際機場時已進入我國領域，且其已
    經下機進入我國領域之中正國際機場內，應認被告等私運管制物品海洛因進口之
    行為已經完成。核被告甲○○所為係犯毒品危害防制條例第四條第一項之運輸第
    一級毒品罪及懲治走私條例第二條第一項之私運管制物品進口罪。被告等非法持
    有第一級毒品海洛因之低度行為，應為其運輸之高度行為所吸收，不另論罪。被
    告甲○○就上開犯行與翟宇騏、翟宇杰及陳成人間，有犯意聯絡與行為分擔，為
    共同正犯。被告甲○○以一行為同時觸犯上開二罪，為想像競合犯，應從一重之
    運輸第一級毒品罪處斷。
三、原審以被告甲○○罪證明確，依法論科原非無見，但查未扣案之台北－曼谷來回
    程機票三份，係被告搭乘交通工具之對價，當非供犯罪所用之物，而其票價乃為
    航空公司之所得，自非被告犯罪所得之物，原審依毒品危害防制條例第十九條第
    一項規定沒收及追徵，自有未洽。原判決既有可議，自應予以撤銷改判。查被告
    甲○○前未曾犯罪，此有「台灣高等法院被告全國前案紀錄表」可憑（見本院卷
    第十五頁、十六頁），再被告甲○○係因經濟狀況不佳，一時思慮欠周而為本件
    犯行，其情狀尚堪憫恕，若處於法定本刑稍嫌過重，爰依刑法第五十九條減輕其
    刑。爰審酌被告甲○○為圖小利，竟甘冒風險將嚴重危害國人身心健康之毒品海
    洛因運輸至台北地區，再斟酌其到案後勇於承認犯行，並協助查緝共犯，犯罪後
    態度良好等一切情狀，量處如主文第二項所示之刑，並依法宣告褫奪公權十年，
    以示儆懲。被告甲○○雖指其遭查獲後即供出毒品來源係來自翟宇騏，應依毒品
    危害防治條例第十七條規定減輕其刑云云。惟查，本件被告甲○○為航空警察警
    航警隊警員逮捕後，並未提供足以查獲國際販毒集團之相關情資，已如前述。按
    諸毒品危害防制條例第十七條規定，犯同條例第四條第一項之罪，供出毒品來源
    ，因而破獲者，得減輕其刑，其立法意旨重在鼓勵具體供出其上游販毒者，俾使
    追查該毒梟前手及其上游毒品，以杜絕毒品之蔓延與氾濫，倘僅供出共犯為何人
    ，但尚未進而查獲毒梟前手或其上游毒品者，仍不得執此邀本條規定之寬減，最
    高法院九十年度台上字第一六三九號判決即揭明斯旨（又最高法院八十六年臺覆
    字第五四號判例亦同此意旨）。本件被告甲○○雖指認翟宇騏即為與其共同運輸
    毒品海洛因入境台灣之人，惟翟宇騏者僅為被告甲○○之共犯，並非被告翟宇騏
    之前手或其上游毒品提供者，與毒品危害防制條例第十七條規定得減輕其刑之構
    成要件未合，尚不得援引上開規定予以減刑，附此敘明。又查扣案之海洛因十五
    包（陳成人、翟宇杰攜帶之十包，合計淨重一七七八．八公克，包裝重一四二．
    九四公克；甲○○攜帶之五包，合計淨重七０五．九公克，包裝重一九．０七公
    克），確係第一級毒品海洛因，應依毒品危害防制條例第十八條第一項前段之規
    定宣告沒收銷燬之。另扣案之束腹三條、白色膠帶六捆，係共犯翟宇騏所有，且
    供本件犯罪所用之物，業據被告甲○○及另案被告翟宇杰、陳成人供承在卷，應
    依同條例第十九條第一項規定沒收。另被告翟宇騏與被告甲○○約定事成後可獲
    得二十五萬元，因毒品未交付，而未實現，均非被告甲○○因犯本罪所得之財物
    ，爰不為沒收之。
據上論斷，應依刑事訴訟法第三百六十九條第一項前段、第三百六十四條、第二百九
十九條第一項前段，毒品危害防制條例第四條第一項、第十八條第一項前段、第十九
條第一項，懲治走私條例第二條第一項、第十一條，刑法第十一條前段、第五十九條
、第二十八條、第五十五條、第三十七條第二項，判決如主文。
本案經檢察官賴俊雄到庭執行職務。
中　　　華　　　民　　　國　　九十三　　年　　　十　　　月　　二十六　　日
                              臺灣高等法院刑事第二十四庭
                                  審判長法  官  陳  貽  男
                                        法  官  李  世  貴
                                        法  官  陳  憲  裕
右正本證明與原本無異。
如不服本判決，應於收受送達後十日內向本院提出上訴書狀，其未敘述上訴之理由者
並得於提起上訴後十日內向本院補提理由書（均須按他造當事人之人數附繕本）。
                                        書記官  劉  育  妃
中　　　華　　　民　　　國　　九十三　　年　　　十　　　月　　二十六　　日
附錄：本案論罪科刑法條全文
毒品危害防制條例第四條第一項
製造、運輸、販賣第一級毒品者，處死刑或無期徒刑；處無期徒刑者，得併科新臺幣
一千萬元以下罰金。
懲治走私條例第二條第一項
私運管制物品進口、出口逾公告數額者，處七年以下有期徒刑，得併科新臺幣三百萬
元以下罰金。
